臺灣高等法院高雄分院民事裁定　　　　　 95年度抗國字第3號
抗　 告　 人　戊○○
　　　　　　　丁○○
　　　　　　　丙○○
相　 對 　人　高雄市左營區戶政事務所
法定代理人　　甲○○
相　 對 　人　高雄市政府地政處
法定代理人　　辛○○
相　 對　 人　高雄市政府
法定代理人　　陳　菊
相　 對　 人　臺灣高雄地方法院
法定代理人　　己○○
訴訟代理人　　黃秋葉
上列當事人間請求國家賠償事件，抗告人對於中華民國95年10月
23日臺灣高雄地方法院94年度國字第8 號裁定提起抗告，本院裁
定如下：
    主  文
抗告駁回。
抗告訴訟費用由抗告人負擔。
    理  由
一、相對人高雄市政府之法定代理人原為庚○○，於95年12月25
    日變更為陳菊；另相對人高雄市政府地政處之法定代理人原
    為乙○○，亦於95年12月25日變更為辛○○，茲分別經陳菊
    、辛○○聲明承受訴訟，經核尚無不合，應予准許，合先
    明。
二、本件抗告意旨略以：抗告人否認有「停止訴訟」之合意，亦
    未曾因合意停止訴訟而於筆錄上簽名。抗告人於原法院95年
    5 月17日準備程序中，係因法官表示等待行政訴訟結果，待
    判決結果出來再續行審理補償金利息部分。故民事訴訟程序
    係依法官之決意進行，抗告人未曾陳明有停止訴訟合意或提
    出書狀聲明合意停止訴訟。況且因相對人即原審共同被告高
    雄市政府之法定代理人變更，在新任法定代理人聲明承受訴
    訟前，依民事訴訟法第170 條之規定，本件訴訟已生當然停
    止之事由。依同法第188 條前段之規定，訴訟程序當然停止
    期間，法院及當事人不得為關於本案之訴訟行為，是縱有合
    意停止訴訟程序之行為，亦不生效力。且原法院95年9 月27
    日雄院隆民義94國8 字第48757 號函（見本院卷第30頁），
    雖載明本件「依法視為原告撤回其訴，業已結案」，然因未
    依法蓋有單位主管章及法院大印，不生公文書之效力。乃原
    法院竟以兩造已於95年5 月17日合意停止訴訟程序，因於4
    個月內未聲請續行訴訟，已生撤回起訴之效力，而裁定駁回
    抗告人於95年10月4 日所為續行訴訟之聲請，實有未當。爰
    提起抗告，求予廢棄原裁定，並准續行訴訟云云。
三、按當事人得以合意停止訴訟程序，但不變期間之進行，不受
    影響。前項合意，應由兩造向受訴法院或受命法官陳明。合
    意停止訴訟之當事人，自陳明合意停止時起，如於4 個月內
    不續行訴訟者，視為撤回其訴或上訴，民事訴訟法第189 條
    第1 項、第2 項及第190 條前段分別定有明文。次按，民事
    訴訟法第219 條關於「言詞辯論所定程式之遵守，專以筆錄
    證之」之規定，於受命法官於言詞辯論前調查證據，法院書
    記官製作之調查證據筆錄，準用之，亦為同法第294 條第2
    項所明定。又按當事人喪失訴訟能力或法定代理人死亡或其
    代理權消滅者，訴訟程序在有法定代理人或取得訴訟能力之
    本人承受其訴訟前當然停止，固為民事訴訟法第170 條所明
    定；惟此項訴訟程序當然停止之規定，於有訴訟代理人時不
    適用之，亦於同法第173條規定綦詳。經查：
  (一)本件抗告人（即原告）與相對人（即被告）高雄市左營區戶
    政事務所，高雄市政府地政處、高雄市政府、臺灣高雄地方
    法院間之94年度國字第8 號請求國家賠償事件，於95年5 月
    17日準備程序期日中，原告兼訴訟代理人（即抗告人）丙○
    ○請求停止訴訟，被告臺灣高雄地方法院訴訟代理人黃秋葉
    及被告高雄市左營區戶政事務所、高雄市政府地政處、高雄
    市政府之共同複代理人張媛舒亦同意停止訴訟，並均於該筆
    錄上簽名表示同意之記載，此有該準備程序筆錄1 份在卷可
    稽（見原審卷(二)第85頁），又依抗告人所提該準備程序期日
    部分錄音譯文（見本院卷第14頁、第15頁）所載（法官：「
    還是要等最高行政法院嘛！」，抗告人：「對！」，法官：
    「要不要停止訴訴？」，抗告人：「好，就是暫停！暫停！
    ！對！如果說等到有1 個圓滿結果，對不對？然後再針對利
    息。」可知抗告人既就法官提及要不要停止訴訟，已明確回
    答「好！就是暫停！暫停！對！」則抗告人即已表明有停止
    訴訟之意思。是該準備程序期日筆錄記載：法官「最高行政
    法院案件進度為何？」原告兼訴訟代理人：「尚未判決，請
    求停止訴訟。」等語固未完全逐字記載，然仍係依抗告人所
    表達停止訴訟之原意予以記載，而抗告人有合意停止訴訟之
    認識事至明顯。又抗告人丙○○既係於當日親自到庭（見原
    審卷(二)第82頁），亦難謂該期日之簽名係屬虛偽，揆諸前揭
    說明，兩造已於95年5 月17日合意停止訴訟程序，應無疑義
    。
  (二)相對人高雄市政府之法定代理人陳其邁，雖已於94年9 月26
    日變更為庚○○（原法院95年12月7 日94年度國字第8 號裁
    定誤載為94年5 月17日）惟相對人高雄市政府於本件訴訟已
    委任律師邱揚勝、鄭瑞崙、蔡坤展等3 人為訴訟代理人，此
    有民事委任狀1 紙附卷可稽（見原審卷(二)第10頁），依據前
    開說明，本件訴訟程序並非當然停止。是抗告人主張本件訴
    訟程序因相對人高雄市政府原法定代理人陳其邁之代理權於
    94年9 月26日因其離職而消滅，故有民事訴訟法第170 條之
    適用，而生訴訟程序當然停止之事由云云，即無足採。從而
    原法院認兩造於95年5 月17日之準備程序中，陳明合意停止
    訴訟，應已生合意停止訴訟程序之效力，應無不合。又合意
    停止訴訟程序之當事人，自陳明合意停止時起，如於4 個月
    內不續行訴訟者，視為撤回其訴或上訴，民事訴訟法第190
    條前段定有明文，是兩造於陳明合意停止時（即95年5 月17
    日）起，未於4 個月內續行訴訟，即已生撤回其訴之效力，
    而此法律上之效力，自不因原法院有無另函通知或該通知函
    形式上有無瑕疵而異其效果。故，抗告人主張原法院前開載
    明本件「依法視為原告撤回其訴，業已結案」之公函，因未
    蓋有單位主管章及法院大印，不生公文書之效力云云，亦無
    足採。
四、綜上所述，原法院以兩造已於95年5 月17日合意停止訴訟程
    序，且於4 個月內未聲請續行訴訟，已生撤回起訴之效力。
    抗告人嗣於95年10月4 日聲請續行訴訟為無理由，而裁定駁
    回其聲請，經核尚無不合。抗告論旨，求予廢棄原裁定，為
    無理由，應予駁回。
五、據上論結，本件抗告為無理由，依民事訴訟法第495 條之1
    第1 項、第449 條第1 項、第95條、第85條第1 項前段、第
    78條裁定如主文。
中　　華　　民　　國　　96　　年　　1 　　月　　12　　日
                            民事第三庭
                                審判長法官  張國彬
                                法      官  楊富強
                                法      官  吳登輝
以上正本證明與原本無異。
如不服本裁定應於送達後10日內向本院提出再抗告狀（並按他造
當事人之人數附繕本），並繳納再抗告費新台幣1,000 元。
再為抗告應以適用法規顯有錯誤為理由，並經本院之許可，該許
可以原裁定所涉及之法律見解具有原則上之重要性者為限，並委
任律師為代理人。
中　　華　　民　　國　　96　　年　　1 　　月　　15　　日
                                書　記　官  張明賢
                                                    ＱＦ
註明:
抗告人之配偶、三親等內之血親、二親等內之姻親，或抗告人為
法人、中央或地方機關時，其所屬專任人員具有律師資格並經法
院認適當者，亦得為第三審代理人。抗告人或其法定代理人具有
律師資格者及前項情形，應於提起抗告或委任時釋明之。
